【裁判字號】    95,交簡上,4
【裁判日期】    950321
【裁判案由】    過失傷害
【裁判全文】
臺灣臺南地方法院刑事判決             95年度交簡上字第4號
上  訴  人  臺灣臺南地方法院檢察署檢察官
被      告  丙○○
上列被告因過失傷害案件，不服中華民國94年11月29日本院94年
度交簡字第2087號第一審判決（聲請案號：94年度核退偵字第
1010號），提起上訴，本院管轄之第二審合議庭判決如下：
    主  文
原判決撤銷。
丙○○從事業務之人，因業務上之過失傷害人，處有期徒刑貳月
，如易科罰金，以佰元折算壹日。
    事  實
一、丙○○為華億電線電纜股份有限公司司機，平日負責駕車載
    運電線電纜，為從事駕駛業務之人。渠於民國94年1月3日下
    午2時50分許，駕駛車號華億公司之3127─KB號自小貨車，
    沿臺南市○○區○○路3段快車道自東向西行駛，途經該路
    81 巷口前，擬超越同向右前方由乙○○○所騎乘之車牌HEZ
    ─072號重機車時，本應注意汽車行駛時，駕駛人應注意車
    前狀況及兩車並行之間隔，並隨時採取必要之安全措施；又
    超車時，應於前車左側保持半公尺以上之間隔超過，且依當
    時情形並非不能注意，竟疏未注意保持安全間隔，而與乙○
    ○○所騎乘之前開機車發生擦撞，致乙○○○人車倒地，因
    而受有右肱骨頭骨折併脫位、左肘鷹嘴突骨折及唇部撕裂傷
    等傷害。車禍事故發生後，經臺南市警察局第三分局交通事
    故處理小組警員黃相輔到場處理時，在警員尚不知何人為肇
    事汽車之駕駛人前，丙○○在現場向警員坦承其為駕駛人而
    自首犯行，並接受裁判。
二、案經丙○○自首及乙○○○訴由台南市警察局第三分局報請
    臺灣臺南地方法院檢察署檢察官偵查後聲請簡易判決處刑。
    理  由
一、訊據被告丙○○對於上開時地駕車肇事致告訴人乙○○○受
    有傷害之事實均自白承認，核與告訴人指訴之情節大致相符
    ，並有道路交通事故現場圖、道路交通事故調查報告表(一)(二)
    、診斷證明書及現場照片19幀附卷可稽。按汽車行駛時，駕
    駛人應注意車前狀況及兩車並行之間隔，並隨時採取必要之
    安全措施；又超車時，應於前車左側保持半公尺以上之間隔
    超過，道路交通安全規則第94條第3項、第101條第5款分別
    定有明文，被告於前開時地駕駛自小貨車，自應注意遵守上
    開規定，且依卷附道路交通事故調查報告表(一)所載，案發當
    時天侯晴、有日間自然光線、路面無障礙或其他缺陷、視距
    良好等情形以觀，並無不能注意之情事，然被告竟疏未注意
    保持安全間隔，即貿然超車，致擦撞告訴人所騎乘之前開機
    車，造成告訴人受有傷害，被告顯有過失。且被告過失行為
    與告訴人所受傷害間，具有相當因果關係，被告業務過失傷
    害犯行足以認定。
三、查被告為華億電線電纜股份有限公司司機，平日負責駕車載
    運電線電纜，為從事駕駛業務之人，核被告所為，係犯刑法
    第284條第2項前段之業務過失傷害罪。被告在事故發生後，
    犯罪未被偵查機關發覺前，即向尚不知何人肇事之警員主動
    表示為肇事車輛之駕駛者，坦承犯行並進而接受裁判等情，
    有肇事人自首情形紀錄表附卷足參，其行為已符合刑法第62
    條前段自首之要件，應依法減輕其刑。
四、原審以本案事證明確，依刑事訴訟法第449條第1項前段、第
    454條第2項，刑法第284條第2項前段、第41條第1項前段，
    罰金罰鍰提高標準條例第1條前段、第2條，逕以簡易判決量
    處被告拘役30日，併諭知如易科罰金之折算標準，固非無見
    。惟本件被告為從事駕駛業務之人，其駕駛貨車未依規定注
    意保持安全間隔，即貿然超車，致擦撞告訴人所騎乘之前開
    機車而肇事，嚴重危及用路人安全。且告訴人因本件傷害致
    肘關節活動範圍受限（活動角度從40度至90度），經判定為
    中度肢障，有卷附財團法人奇美醫院函覆之情摘要及身心障
    礙手冊可稽。檢察官上訴意旨指摘原審量刑過輕為有理由。
    再原審亦疏未審酌被告行為已符合刑法第62 條前段自首之
    要件。自應由本院管轄之第二審合議庭予以撤銷改判。爰審
    酌被告並無前科，有臺灣高等法院被告全國前案紀錄表附卷
    可憑，犯後坦承犯行，惟其為從事駕駛業務之人，駕駛貨車
    未依規定注意保持安全間隔，即貿然超車而發生車禍，且所
    為業已肇致告訴人肢體障礙，造成之損害甚鉅等一切情狀，
    量處如主文第二項所示之刑。
五、據上論斷，應依刑事訴訟法第455條之1第1項、第3項、第36
    9條第1項前段、第364條、第299條第1項前段，刑法第284條
    第2項前段、第62條前段、第41條第1項前段，罰金罰鍰提高
    標準條例第1條前段、第2條，判決如主文。
本案經檢察官甲○○到庭執行職務。
中    華    民    國    95    年    3     月    21    日
              刑事第二庭審判長法  官  鄭  文  祺
                              法  官  林  中  如
                              法  官  陳  賢  德
以上正本證明與原本無異。
不得上訴。
                              書記官  楊  宗  哲
中    華    民    國    95    年    3     月    22    日
附錄本案論罪科刑法條全文：
刑法第284條 (過失傷害罪)
  因過失傷害人者，處6月以下有期徒刑、拘役或500元以下罰金
  ，致重傷者，處1年以下有期徒刑、拘役或500元以下罰金。
  從事業務之人，因業務上之過失傷害人者，處1年以下有期徒
  刑、拘役或1 千元以下罰金，致重傷者，處 3 年以下有期徒
  刑、拘役或2千元以下罰金。


司法院資訊處製作；財團法人民間司法改革基金會備份。
